臺灣基隆地方法院刑事判決　　　　　　　 96年度訴字第667號
公　訴　人　臺灣基隆方法院檢察署檢察官
被　　　告　甲○○
上列被告因搶奪等案件，經檢察官提起公訴（96年度偵字第3889
號），被告於本院準備程序中為有罪之陳述，本院合議庭裁定由
受命法官獨任依簡式審判程序審理，並判決如下：
    主  文
甲○○意圖為自己不法之所有，而搶奪他人之動產，累犯，處有
期徒刑玖月，扣案玩具手槍壹支及口罩壹只，均沒收之；又脅迫
使人行無義務之事，累犯，處有期徒刑肆月，扣案玩具手槍壹支
及口罩壹只，均沒收之，應執行有期徒刑壹年，扣案玩具手槍壹
支及口罩壹只，均沒收之。
    事  實
一、甲○○曾於民國91年間因違反部屬職責及搶奪等案件，經國
    防部北部地方軍事法院分別判處有期徒刑1年及3年，搶奪部
    分嗣經上訴於國防部高等軍事法院後撤銷改判1年8月，並與
    前開違反部屬職責部分合併定應執行有期徒刑2年6月確定，
    於94年1月2日假釋付保護管束期滿，執行完畢，又因搶奪案
    ，經本院以94年訴字第448號判處有期徒刑2年，於95年9月
    14日最高法院以95年台上字第5028號判決確定，於96年3月
    17 日縮刑期滿執行完畢，詎其猶不知悔改，於96年7月12日
    凌晨，因不堪地下錢莊催討債務，遂持玩具手槍1支，駕駛
    車號HR-9877號自小客車（登記在其父親名下）外出，隨機
    在街上尋找作案對象，於同日凌晨1時20分許，基隆市○○○路往瑞芳方向，看見女子乙○○騎乘機車背負皮包，便尾
    隨伺機行搶，嗣於同日凌晨1時30分許，在台北縣瑞芳鎮○○○○路47巷11號前，見乙○○1人停車單獨跨坐在機車上
    打電話有機可乘，遂隨意將汽車停妥後下車潛行至乙○○身
    後，驟然跨坐上乙○○已發動中之機車，並持前開玩具手槍
    抵住乙○○背部，並坐在乙○○騎乘之DSX-036機車後座，
    要吳女趕快騎走機車，吳女不從，甲○○旋將雙手繞過吳女
    身體握住手把，因吳女不斷掙扎（甲○○一手仍持玩具槍）
    ，致甲○○終因單手無法完全掌控機車，而在瑞芳鎮○○○○路66之22號前先撞擊路燈，並與乙○○俱人車倒地，甲○○趁此混亂吳女不備之際，隨即動手搶奪乙○○所有之皮包
    （內有現金新台幣二萬三千元、鑰匙1串、身分證、駕駛執
    照及健保卡各1張）得逞，甲○○於同日9時許並將玩具手槍
    丟棄其住處後面停車旁的草叢裡。
二、甲○○於搶奪得逞後跑步離開現場，至瑞芳鎮○○○○路91
    巷號前，見丙○○在路邊打公共電話，遂持前開玩具手槍脅
    迫丙○○以機車載他回瑞芳鎮○○○○路47巷11號附近取車
    ，丙○○當時不知甲○○所持為玩具手槍，遂受甲○○之脅
    迫而騎乘機車搭載甲○○返回取車，甲○○遂以此等脅迫之
    方法使丙○○行無義務之事，將甲○○載至台北縣瑞芳鎮爪
    子坑53號自行下車，再走至瑞芳鎮○○○○路49號前駕車離
    去。嗣乙○○與丙○○分別報案後，警方依據丙○○所提供
    歹徒所駕車輛之廠牌及車型，而調閱監視器循線查獲，警方
    並在其臺北縣瑞芳鎮○○路67號住處查獲甲○○作案用之口
    罩1只及與本案無關之安非他命1小包、吸食器乙組、塑膠吸
    管4支，甲○○帶同警員在萬瑞快速道路【龍潭堵隧道口】
    及瑞芳鎮○○路旁草叢內起出供犯罪之玩具手槍1支及搶得
    之皮包（含鑰匙1串、身分證、駕駛執照及健保卡各1張，現
    金二萬三千元則已花費殆盡）。
三、案經台北縣政府警察局瑞芳分局報告臺灣基隆地方法院檢察
    署檢察官偵查起訴。
    　理　由
壹、程序事項：
    查本件被告所犯者非為死刑、無期徒刑、最輕本刑為3 年以
    上有期徒刑之罪或高等法院管轄第一審案件，其於準備程序
    進行中，先就被訴事實為有罪之陳述，經告知其簡式審判程
    序之旨，並聽取公訴人、被告之意見後，本院業已依刑事訴
    訟法第273 條之1 第1 項之規定，裁定由受命法官獨任以簡
    式審判程序進行本案之審理。
貳、實體事項
一、上揭事實，業據被告甲○○於警詢、偵查及本院審理時均坦
    承不諱，核與證人即被害人乙○○、丙○○於警詢時、檢察
    官偵查時證述之情節相符，並有贓物認領保管單乙紙、犯罪
    現場監視錄影帶所擷取被告所駕駛之HR-9877號自小客車照
    片2張和在被告住處起出被害人皮包及被告犯罪所駕駛之HR-
    9877號自小客車照片5張在卷可稽，另有查獲供犯罪所用之
    玩具手槍1支及口罩乙只足資佐證，足認被告自白與事實相
    符，可以採信。本件事證明確，被告搶奪及強制罪之犯行堪
    予認定，應依法論科。
二、核被告所為，係犯刑法第325條第1項之搶奪罪及同法第304
    條強制罪。被告所犯上開二罪，犯意各別，行為互殊，應分
    論併罰。又被告有如事實欄所載之論罪科刑及執行情形，有
    臺灣高等法院被告前案紀錄表在卷可考，其於5年內再故意
    犯本案有期徒刑以上之罪，均為累犯，均應依刑法第47條第
    1項規定加重其刑。爰審酌被告前因搶奪案件，甫於96年3月
    17日縮刑期滿執行完畢出監，竟不知悛悔，仍以搶奪之方式
    獲取被害人之財物，其以持玩具槍搶奪之犯罪手段造成社會
    治安危害及脅迫被害人所生之心裡畏懼而行使無義務之事，
    惟其犯後坦承犯行，尚有悔意，兼衡其犯罪之動機、目的、
    所得利益等一切情狀，量處如主文所示之刑，並定其應執行
    之刑，以示懲儆。按「有犯罪習慣或因遊蕩或懶惰成習而犯
    罪者，刑之執行前，令入勞動場所，強制工作。」，刑法第
    90條第1項雖定有明文，惟查被告於91年及94年所犯搶奪罪
    及本件搶奪罪，被告供稱均係家裡積欠債務關係，迫於經濟
    壓力出此下策，尚難認被告有犯罪習慣或懶惰成習情形，且
    被告受此宣告刑，已得到應有懲罰，本院認尚無宣告令入勞
    動場所強制工作之必要，併此敘明。
三、扣案之玩具手槍1支及口罩1只，係被告所有，為供犯罪所用
    之物，業據被告供承在卷，爰依刑法第38條第1項第2款規定
    ，均宣告沒收之。
四、據上論斷，應依刑事訴訟法第273條之1第1項、第299條第1
    項前段，刑法第325條第1項、同法第304條、第47條第1項、
    第51條第5款、第38條第1項第2款，刑法施行法第1條之1，
    判決如主文。
本案經檢察官俞秀端到庭執行職務。
中　　華　　民　　國　　96　　年　　9　　月　　28　　日
                  刑事第二庭法  官  陳伯厚
以上正本證明與原本無異。
如不服本判決應於收受本判決後10日內向本院提出上訴書狀，其
未敘述上訴理由者，並得於提起上訴後10日內向本院補提理由書
狀（均須按他造當事人之人數附繕本）「切勿逕送上級法院」。
中　　華　　民　　國　　96　　年　　9 　　月　　28　　日
                            書記官  黃士元
附錄論罪法條：
中華民國刑法第325條
（普通搶奪罪）
意圖為自己或第三人不法之所有，而搶奪他人之動產者，處 6 月
以上 5 年以下有期徒刑。
因而致人於死者，處無期徒刑或 7 年以上有期徒刑，致重傷者，
處 3 年以上 10 年以下有期徒刑。
第 1 項之未遂犯罰之。
中華民國刑法第304條
（強制罪）
以強暴、脅迫使人行無義務之事或妨害人行使權利者，處 3 年以
下有期徒刑、拘役或 3 百元以下罰金。
前項之未遂犯罰之。
